---
title: "A8_SeriesDeTiempoNoEstacionariasTendencia"
author: "Josue Cano"
date: "2022-12-03"
output: html_document
---

```{r setup, include=FALSE}
knitr::opts_chunk$set(echo = TRUE)
```


# Gráfico de dispersión
```{r}
t <- c(1, 2, 3, 4, 5, 6, 7, 8, 9, 10, 11, 12, 13, 14, 15, 16)
ventas = c(4.8, 4.1, 6, 6.5, 5.8, 5.2, 6.8, 7.4, 6, 5.6, 7.5, 7.8, 6.3, 5.9, 8, 8.4)
plot(t, ventas, type = "o", col = "red", main = "Dispersión de ventas")
# Se observa que cada año las ventas disminuyen en el segundo trimestre, y aumentan en el tercero y cuarto trimestre. Por tanto, se concluye que en la venta de estos televisores hay un comportamiento estacional
```

# Análisis de tendencia y estacionalidad
```{r}
x= ts(ventas, frequency = 4, start(c(2016,1)))
T = decompose(x, type = "m")
T
plot(T, col ="blue")
# Se puede notar que la tendencia tiene un aumento a lo largo del tiempo, mientras que la estacionalidad denota una variación estacional de las ventas siguiendo una constante aleatoriedad.
```


# Modelo lineal de la tendencia
```{r}
# Regresión lineal de la tendencia
ventas_desestacionalizadas = (T$x)/(T$seasonal)
x3 = 1:16
y3 = ventas_desestacionalizadas
N3 = lm(y3~x3)
N3
plot(x3, y3, type = "l", xlab = "Trimestre", ylab = "Ventas")
abline(N3, col = "red")
text(6, 7, " ventas = 5.1080 + 0.1474 trimestre")
```

```{r}
# Pertinencia del modelo lineal
summary(N3)
```

## Significancia de β1
## Hipótesis
### H0: 𝛽𝑖 = 0
### H1: 𝛽𝑖 ≠ 0
## Regla de decisión
### Se rechaza 𝐻0 si: * Si el valor p es menor a 𝛼 = 0.05
## Conclusión
### El valor de p-value es 4.25e-9, menor a alpha, por lo que la hipótesis nula se rechaza.

## Variabilidad explicada por el modelo
```{r}
cat("Coeficiente de Determinacion:", summary(N3)$r.squared, "\n")
# El coeficiente de determinación dice que la variabilidad explicada por el modelo es de 92.07%.
```

# Prueba de normalidad y análisis de residuos
## 1. Hipótesis
### H0: Los datos representan una población normal 
### H1: Los datos no representan una población normal
## 2. Regla de decisión
### Se rechaza H0 si valor p < α donde α = 0.05
## 3. Analisis de Resultados
```{r}
sha = shapiro.test(N3$residuals)
cat("p-vaule:", sha$p.value, "\n")
```
## 4. Conclusión
### No se rechaza 𝐻0, los datos provienen de una población normal.
```{r}
E=N3$residuals
Y=N3$fitted.values
qqnorm(E)
qqline(E,col="red")
# La gráfica demuestra un comportamiento normal de los residuos.
```

# CME y EPAM
```{r}
n = 0
e = NA
prediction = NA
for (i in ventas_desestacionalizadas){
 n = n + 1
 prediction[n] = 5.1080 + (0.1474 * n)
 e[n] = (i - prediction[n])
}
CME=mean(e^2,na.rm = TRUE)
EPAM = mean(abs(e) / ventas)
cat("CME =", CME)
cat("\nEPAM =", EPAM * 100, "%")
```

# Valores de las ventas y las predicciones vs el tiempo
```{r}
plot(x3, ventas, type="o", col="red")
lines(x3, prediction * T$seasonal, type="o", col="blue")
legend(x = "topleft", legend = c("Real", "Prediccion"), fill = c("red", "blue"))
```

# Conclusión del modelo
## La variabilidad explicada por el modelo es de 92%, betha es significativo y los residuos presentan normalidad, pudiendo concluir que se trata de un buen modelo, corroborado por la precisión de las predicciones.

# Pronóstico para el siguiente año.
```{r}
aux = 0
n2 = 17:20
year5 = NA
for(i in n2){
 aux = aux + 1
 year5[aux] = 5.1080 + (0.1474 * i)
}
pronostico = data.frame(
 "Trimestre" = 1:4,
 "Pronostico" = year5 * T$seasonal[1:4]
)
pronostico

```







